臺灣南投地方法院民事簡易判決
111年度投簡字第153號
原      告  陳茂林  
被      告  鄧鈞元  

訴訟代理人  許富傑  
上列被告因過失傷害案件，經原告提起損害賠償之刑事附帶民事
訴訟（本院110年度投交簡附民字第20號），經刑事庭裁定移送
前來，本院於民國111年6月13日言詞辯論終結，判決如下：
    主      文
被告應給付原告新臺幣參拾壹萬壹仟肆佰玖拾捌元，及自民國一
百一十年六月十六日起至清償日止，按週年利率百分之五計算之
利息。
原告其餘之訴駁回。
訴訟費用新臺幣壹仟元，由被告負擔新臺幣伍佰伍拾伍元，餘由
原告負擔。
本判決第一項得假執行。但被告如以新臺幣參拾壹萬壹仟肆佰玖
拾捌元為原告預供擔保，得免為假執行。
原告其餘假執行之聲請駁回。
    事實及理由
一、原告起訴主張：
（一）被告於民國109年5月9日10時5分許，駕駛車牌號碼000-00
      00號租賃小客車，沿南投縣竹山鎮集山路1段（即省道臺3
      線）劃設左轉指向線之內側車道由南往北方向行駛至集山
      路1段（省道臺3線接省道臺3丙線）與南雲路（省道臺3線
      ）之Y型交岔路口時，本應注意汽車在同向二車道以上之
      道路應依標誌或標線之指示行駛，並應注意右轉彎時，應
      距交岔路口30公尺前顯示方向燈或手勢，換入外側車道、
      右轉車道或慢車道，駛至路口後再行右轉，且依當時天候
      晴、日間自然光線、路面鋪裝柏油且乾燥無缺陷無障礙物
      、視距良好，並無不能注意之情事，竟疏未注意及此，貿
      然自劃設左轉指向線之內側車道右轉駛向集山路1段（即
      省道臺3丙線方向），適原告騎乘車牌號碼000-0000號普
      通重型機車（下稱系爭機車）沿同向外側車道左轉駛向南
      雲路（即省道臺3線方向），雙方因閃避不及而發生碰撞
      ，致原告因此人車倒地，而受有左肩關節骨折脫臼之傷害
      。被告上開過失傷害犯行，業經本院以110年度投交簡字
      第328號刑事簡易判決有罪在案。
（二）原告因本件事故發生，受有上開傷害，支出醫療費用新臺
      幣（下同）2萬2,612元；又原告因傷生活起居需仰賴親屬
      代為照顧，由原告配偶看護雖無實際看護費支付，惟實際
      受有相當於看護費之損害，以目前市面上看護費1日2,200
      元計算，請求60天看護費用13萬2,000元；復原告因本件
      事故開刀，後續持續由家人接送自原告住處回院回診32次
      、復建74次，共106趟，以白牌車一趟來回400元計算，請
      求交通費4萬2,400元；又原告因自有農地種植稻、山藥等
      作物，故提前退休管理農作，因本件事故開刀，出院後需
      親人照顧2個月，且至拔釘都無法工作，致農作無法管理
      而荒廢造成損失，以原告退休前投保薪資3萬7,567元計算
      ，請求14個月工作損失52萬5,938元；再系爭機車受損支
      出維修費用8,100元（工資、零件費用各一半）及請求精
      神慰撫金30萬元，爰依侵權行為之法律關係提起本件訴訟
      等語。
（三）並聲明：被告應給付原告103萬1,050元，及自刑事附帶民
      事訴訟起訴狀繕本送達翌日起至清償日止，按週年利率5%
      計算之利息；願供擔保請准宣告假執行。
二、被告抗辯略以：其認為過失比例兩造各一半；醫療費用同意
    給付，惟原告傷勢不需全天候專人照顧，應依強制險家屬照
    護1天1,200元核算；交通費用需提出實際單據，工作損失需
    提出薪資證明，且依診斷書之記載醫生囑言需他人照顧2個
    月，原告要求14個月之工作損失並無依據；機車修理費用零
    件應依法折舊；本件事故發生後，被告竭盡心力，願與原告
    協商賠償以祈圓滿解決，惟原告所提出賠償金額實為被告所
    無法負擔，故兩造始終無法達成和解，請本院予以酌減精神
    慰撫金等語資為抗辯。並聲明：原告之訴駁回；如受不利判
    決，願供擔保免為假執行。
三、法院之判斷：
（一）原告主張之本件交通事故發生經過之事實，有本院110年
      度投交簡字第328號刑事簡易判決1份在卷可參，並經本院
      依職權調閱上開刑事卷宗核閱屬實，且為被告所不爭執，
      堪信原告前揭主張為真實。
（二）汽車行駛至交岔路口，其行進、轉彎，應依下列規定：右
      轉彎時，應距交岔路口30公尺前顯示方向燈或手勢，換入
      外側車道、右轉車道或慢車道，駛至路口後再行右轉。道
      路交通安全規則第102條第1項第4款前段定有明文。經查
      ，事故發生地點為Y字路口，被告是駕駛車牌號碼000-000
      0號租賃小客車欲沿集山路1段內側車道往紫南宮方向行駛
      ，原告則是同向騎乘系爭機車於外側車道欲往南雲路行駛
      等情，有上開道路交通事故現場圖在卷可參，且為兩造所
      不爭執，而上開內側車道，設有車道遵行方向標誌及指向
      線，告示車輛駕駛人使用車道應行駛之方向為南雲路，被
      告逕行於該車道上右彎，顯有違上開規定，於事故之發生
      具有過失甚明，而原告騎乘系爭機車往南雲路行駛，路口
      並未設置兩段式左轉標誌，則原告自外側車道逕行往南雲
      路騎乘，並未有左轉彎未依規定之過失；且經本院刑事庭
      將本件送交通部公路總局臺中區監理所鑑定肇責，其鑑定
      結果略以：六、本案鄧車係由內側車道往臺3丙線與陳機
      車由外側車道往臺3線，依道路主管機關之規劃方式，鄧
      車屬於違法右彎，而陳機車屬於合法左轉，爰鄧車顯有疏
      失，陳機車原則上不易防範鄧車之行為等語，有該所110
      年6月23日投鑑字第1100096160號函1份在卷可憑，亦同本
      院上開認定，是本件事故應由被告負全部損害賠償責任。
（三）因故意或過失，不法侵害他人之權利者，負損害賠償責任
      。汽車、機車或其他非依軌道行駛之動力車輛，在使用中
      加損害於他人者，駕駛人應賠償因此所生之損害。不法侵
      害他人之身體或健康者，對於被害人因此喪失或減少勞動
      能力或增加生活上之需要時，應負損害賠償責任。不法侵
      害他人之身體、健康、名譽、自由、信用、隱私、貞操，
      或不法侵害其他人格法益而情節重大者，被害人雖非財產
      上之損害，亦得請求賠償相當之金額。不法毀損他人之物
      者，被害人得請求賠償其物因毀損所減少之價額。損害賠
      償除法律另有規定或契約另有訂定外，應以填補債權人所
      受損害及所失之利益為限，民法第184條第1項前段、第19
      1條之2前段、第193條第1項、第195條第1項前段、第196
      條、第216條第1項分別定有明文。又依上開規定請求賠償
      物被毀損所減少之價額，得以修復費用為估定之標準，但
      以必要者為限（例如：修理材料以新品換舊品，應予折舊
      ）（最高法院77年度第9次民事庭會議決議意旨參照）。
      再當事人主張有利於己之事實者，就其事實有舉證之責任
      。民事訴訟法第277條本文定有明文。經查，被告前開過
      失之行為，致原告受有身體之傷害及財產之損失，且被告
      之行為與原告所受傷害、財產損失間，具有相當因果關係
      ，是原告依上開規定，請求被告負侵權行為損害賠償責任
      ，即屬有據。爰就原告請求之項目及金額，是否有理，分
      別說明如後：
　　⒈醫療費用
　　　原告主張其因被告之過失傷害行為，而支出醫療費用2萬2
      ,612元，業據其提出竹山秀傳醫院診斷證明書、急診醫療
      收據、住院醫療收據、門診醫療收據、佑生中醫診所門診
      處方費用明細及收據、佑民醫療社團法人佑民醫院門診收
      據為證（見附民卷第7頁至第11頁、本院卷第57頁至第165
      頁），且經被告同意給付，故原告此部分請求，應屬有據
      。
　　⒉看護費用　
　　　原告主張其因上開傷勢須專人照顧60日，故請求60日之看
      護費用13萬2,000元，並提出上開診斷證明書為證，本院
      衡酌一般全日看護費用之交易習慣，原告請求一日按2,20
      0元計算，未逾看護費用行情，故原告請求此部分之看護
      費用，實屬有據。
　　⒊交通費用
　　　原告主張其因本件事故後續持續由家人接送自原告住處回
      院回診、復健，共106趟，以白牌車一趟來回400元計算，
      請求交通費4萬2,400元。惟原告係由家人接送，難認原告
      受有相當於計程車資之交通費用損害，然原告就診時由家
      人接送之耗費油資之不利益，並非不能換價為金錢，本院
      參以109年5月至110年5月95無鉛汽油均價為24.66元，汽
      車每公升油耗量約22公里，此有經濟部能源局油耗指南資
      料可參。並以Google地圖計算原告居住地（南投縣○○鄉○○
      路000號）分別前往竹山秀傳醫院、佑生中醫診所、佑民
      醫療社團法人佑民醫院之距離分別為3.2公里、1.7公里、
      19公里，此有Google地圖資料在卷可參，再以原告提出之
      收據所示，原告至竹山秀傳醫院92趟、佑生中醫診所1趟
      、佑民醫療社團法人佑民醫院3趟，其往返就醫之總里程
      數為706.2公里【計算式：（3.2公里×92＋1.7公里×1＋19公
      里×3）×2＝706.2公里】，則原告此部分交通費用之損失應
      為792元（計算式：706.2公里÷22×24.66＝792元，元以下
      四捨五入），逾此金額之請求，則屬無據。
　　⒋工作損失
　　　原告主張其因傷出院後需親人照顧2個月，且至拔釘都無
      法工作，致農作無法管理而荒廢造成損失，以原告退休前
      投保薪資3萬7,567元計算，請求14個月工作損失52萬5,93
      8元，並提出上開診斷證明書、勞動部勞工保險局函、109
      年農民種稻及耕作措施【轉（契）作、自行復耕種植登記
      、生產環境維護】申報書為證，惟上開診斷證明書僅記載
      「醫師囑言：⒈患者於109年5月9日至急診入院，行開放性
      復位＋內固定手術，於109年5月13日出院。⒉門診複查。⒊
      需他人照顧生活2個月並門診複查。日後可手術取出內固
      定。」、「醫師囑言：⒈患者110年5月17日入院。行去除
      內固定手術。於110年5月19日出院。⒉宜休養1個月並門診
      複查。」，本院參照上開診斷證明書之記載認原告於第1
      次、第2次手術後，分別有2個月、1個月之期間無法工作
      。而原告所提前揭資料僅能證明原告於事故當時從事農作
      ，而無法證明每月實得收入，本院認應以基本工資計算較
      為合理，依109年、110年之每月基本工資分別為2萬3,800
      元、2萬4,000元，則原告所得請求之工作損失即為7萬1,6
      00元（計算式：23,800×2＋24,000＝71,600），逾此金額之
      請求，則屬無據。
　　⒌機車維修費用　　
　　　原告主張系爭機車送修需支出修理費8,100元（工資、零
      件費用各一半）等情，有原告提出之大唐機車行估價單為
      證（見附民卷第15頁）。依行政院所頒「固定資產耐用年
      數表」及「固定資產折舊率表」之規定，機器腳踏車之耐
      用年數為3年，依定率遞減折舊率為1000分之536，參照卷
      附系爭機車公路監理電子閘門資料，其上載明該車係於西
      元2017年（即民國106年）7月出廠，直至109年5月9日本
      件事故發生日止，實際使用日數為2年10月又8日，依「營
      利事業所得稅結算申報查核准則」第95條第6項所定「固
      定資產提列折舊採用定率遞減法，以1年為計算單位，其
      使用期間未滿1年者，按實際使用之月數相當於全年之比
      例計算之，不滿1月者，以月計」。因此，系爭機車應以
      使用2年11月計算折舊。依此方式核算扣除折舊額後，得
      請求之零件修理費為444元（詳如附表之計算式），再加
      計前揭工資，則被告此部分應賠償之必要修理費合計為4,
      494元（計算式：444＋4,050＝4,494）。
    ⒍精神慰撫金
      慰撫金之賠償，其核給之標準固與財產上損害之計算不同
      ，然非不可斟酌雙方身分資力與加害程度，及其他各種情
      形核定相當之數額（最高法院51年台上字第223號判例參
      照）。又民法第195條第1項規定所謂相當之金額，除斟酌
      雙方身份資力外，尤應兼顧加害程度與其身體、健康影響
      是否重大以為斷（最高法院89年度台上字第1952號判決意
      旨參照）。經查，原告務農、學歷為國中畢業、每年收入
      約100多萬元；被告則從事裝潢業、學歷為高職畢業、經
      濟狀況中產等情，業據原告於本院審理時、被告於警詢時
      陳述在卷，並參酌兩造之稅務電子閘門財產所得調件明細
      表之財產情形，及斟酌原告多次回診復健，對於身體、精
      神上所造成之痛苦等情形，認原告請求被告賠償精神慰撫
      金部分，以8萬元為適當，逾此數額之請求，則屬過高。
    ⒎從而，上開原告所得向被告請求之損害賠償金額為31萬1,4
      98元（計算式：醫療費用22,612＋看護費用132,000＋交通
      費用792＋工作損失71,600＋機車維修費用4,494＋慰撫金80,
      000＝311,498）。
（四）給付有確定期限者，債務人自期限屆滿時起，負遲延責任
      。給付無確定期限者，債務人於債權人得請求給付時，經
      其催告而未為給付，自受催告時起，負遲延責任。其經債
      權人起訴而送達訴狀，或依督促程序送達支付命令，或為
      其他相類之行為者，與催告有同一之效力。民法第229條
      第1項、第2項定有明文。又遲延之債務，以支付金錢為標
      的者，債權人得請求依法定利率計算之遲延利息。但約定
      利息較高者，仍從其約定利率。應付利息之債務，其利率
      未經約定，亦無法律可據者，週年利率為5%。同法第233
      條第1項、第203條亦有明文。經查，本件原告對被告請求
      之侵權行為損害賠償債權，核屬無確定期限之給付，自應
      經原告之催告而未為給付，被告始負遲延責任，而原告之
      刑事附帶民事訴訟起訴狀繕本係於110年6月15日送達被告
      ，此有本院送達證書1紙在卷可憑，然被告迄未給付，即
      應自刑事附帶民事訴訟起訴狀繕本送達翌日即110年6月16
      日起負遲延責任，故原告請求被告自110年6月16日起至清
      償日止，按週年利率5%計算之遲延利息，即屬有據。
四、綜上所述，原告依侵權行為之法律關係，請求被告給付31萬
    1,498元，及自刑事附帶民事訴訟起訴狀繕本送達翌日即110
    年6月16日起至清償日止，按週年利率5%計算之利息，為有
    理由，應予准許，逾此範圍之請求，則無理由，應予駁回。
五、本件事證已臻明確，兩造其餘攻擊防禦方法，與判決結果不
    生影響，爰不逐一論述。
六、本件原告勝訴部分，係就民事訴訟法第427條第2項適用簡易
    程序所為被告部分敗訴之判決，依民事訴訟法第389條第1項
    第3款規定，應依職權宣告假執行。原告陳明願供擔保，請
    准宣告假執行，無非係促請本院依職權為假執行之發動，自
    無為准駁諭知之必要。又被告陳明願供擔保，聲請准為免假
    執行之宣告，核無不符，爰酌定相當擔保金額准許之。至原
    告其餘敗訴部分，其假執行之聲請，則因訴之駁回而失所依
    附，應併駁回之。
七、訴訟費用負擔之依據：民事訴訟法第79條。
中　　華　　民　　國　　111 　年　　6 　　月　　27　　日
                        臺灣南投地方法院南投簡易庭
                              法  官  丁婉容 
以上為正本係照原本作成。
如不服本判決，應於送達後20日內，向本院提出上訴狀並表明上
訴理由，如於本判決宣示後送達前提起上訴者，應於判決送達後
20日內補提上訴理由書（須附繕本）；並向本院繳足上訴裁判費
。　　　　　　　　　　　　　　　
中　　華　　民　　國　　111 　年　　6 　　月　　27　　日
                              書記官  詹書瑋
　　　　　　　　　　　　　　　
附表
-----
折舊時間           金額
第1年折舊值        4,050×0.536=2,171
第1年折舊後價值    4,050-2,171=1,879
第2年折舊值        1,879×0.536=1,007
第2年折舊後價值    1,879-1,007=872
第3年折舊值        872×0.536×(11/12)=428
第3年折舊後價值    872-428=444